【裁判字號】    98,台非,60
【裁判日期】    980312
【裁判案由】    違反槍砲彈藥刀械管制條例
【裁判全文】
最高法院刑事判決                九十八年度台非字第六○號
上  訴  人  最高法院檢察署檢察總長
被      告  甲○○
上列上訴人因被告違反槍砲彈藥刀械管制條例案件，對於台灣高
等法院高雄分院中華民國九十三年十一月二十三日第二審確定判
決（九十三年度上訴字第九七九號，起訴案號：台灣高雄地方法
院檢察署九十二年度偵字第一三○七一號），認為違背法令，提
起非常上訴，本院判決如下：
    主  文
上訴駁回。
    理  由
非常上訴理由稱：「按審理事實之法院對於案內一切證據，除認
為不必要者外，均應詳為調查，然後基於調查所得之心證，以為
判斷事實之基礎，故證據雖已調查而其內容尚未明瞭者，即與未
經調查無異，如遽行判決，仍屬刑事訴訟法第三百七十九條第十
款應於審判期日調查之證據而未予調查之違法，有貴院民國四十
四年台非字第四一號、三十一年上字第八七號判例足資參照。本
件原審認定被告未經許可，持有手槍，判決處其罪刑，係以證人
王育智於警詢及偵訊時陳述，被害人洪士益於偵訊時之陳述，同
案被告陳子龍於警詢之陳述，內政部警政署刑事警察局九十一年
十二月三十日刑鑑字第○九一○二九九九四二號槍彈鑑定書，與
九十二年十月二十三日刑鑑字第○九二○二○○六四六號文函，
及高雄醫學大學附設中和紀念醫院關於洪士益受槍傷之病歷資料
等，其中證人王育智就被告甲○○告以：手槍是制式的，且是口
徑點二二的，並有膛線等語，及事後發生槍枝走火傷及在座之洪
士益等情，應屬證人王育智自身經歷之事實。原審依此認定當時
被告甲○○以炫耀的姿態口吻，向勾引ＰＵＢ副總經理王育智說
過『手槍是制式的，且是口徑點二二的，並有膛線』之語，證人
王育智係直接聽到被告甲○○這句話語，此之陳述非屬傳聞證據
，固非無據。惟僅依此證述，被告持有實際究係何種槍枝尚難認
定。而依內政部警政署刑事警察局九十二年十月二十三日092020
0646號函說明二、三謂『二、經查本案送鑑彈頭壹顆，認係已擊
發之口徑0.22吋制式鉛彈頭，研判可擊發該口徑彈頭之槍枝種類
，應為與彈頭同口徑（0.22吋）之制式槍枝或可適用且擊發口徑
0.22吋制式子彈之土、改造槍枝。三、至於上開用以擊發口徑0.
22吋制式子彈之槍枝，屬槍砲彈藥刀械管制條例內所指何種槍枝
，請逕洽該業管內政部（警政署保安組查詢）查詢。』並未排除
該槍枝係可適用且擊發口徑0.22吋制式子彈之土、改造槍枝。因
上開槍枝，屬槍砲彈藥刀械管制條例內所指何種槍枝，與被告罪
責之認定有重要關係，自應盡職權調查之能事，乃台灣高等法院
高雄分院未經詳查，遽認定係制式手槍，自屬應於審判期日調查
之證據而未予調查，且於判決之結果顯然有影響，為違背法令。
案經確定且對被告不利，爰依刑事訴訟法第四百四十一條、第四
百四十三條提起非常上訴，以資糾正。」等語。
本院按非常上訴制度，旨在糾正法律上之錯誤，藉以統一法令之
適用，故非常上訴審應以原判決所確認之事實為基礎，審核其適
用法令有無違誤，而證據之取捨及其證明力，得由事實審法院自
由判斷，依其判斷於判決內所確認之事實，及卷內之證據資料觀
之，所適用之法則並無違誤，即難指為違背法令。本件原確定判
決於事實欄內，認被告明知未經許可，不得持有制式手槍及子彈
，竟基於持有制式槍、彈之犯意，於九十一年九月二十三日二十
二時許，隨身攜帶口徑零點二二制式手槍一把（含彈匣一個），
及口徑零點二二制式子彈一顆，與其表哥洪士益及陳子龍等數名
友人，共同前往高雄市○○區○○街九十七號「奧迪藍儂ＰＵＢ
」飲酒消費。翌日凌晨二時許，被告、洪士益、陳子龍及一名友
人，又轉往高雄市○○○路五○七號地下室「勾引ＰＵＢ」消費
。嗣於同日凌晨四時許，渠等在該ＰＵＢ大廳飲酒之際，被告竟
自腰際取出上開制式手槍（內含彈匣一個）及制式子彈一顆炫耀
把玩，經在場之「勾引ＰＵＢ」副總經理王育智發現後予以制止
。嗣王育智返回辦公室時，被告又持上開槍彈偕同洪士益，隨王
育智一同進入。被告在辦公室內仍繼續把玩該手槍，且將彈匣卸
下置於辦公桌上，並向王育智、洪士益炫耀稱：手槍是制式的，
且是口徑點二二的，並有膛線等語。此時適有不詳人士在外敲門
，被告急忙將彈匣裝回，慌亂中不慎走火，子彈因而射中在場之
洪士益右胸（過失傷害部分未據告訴），被告隨即撿拾掉落地上
之彈殼後逃離現場。洪士益則步行至大廳向陳子龍求救，陳子龍
乃駕車搭載洪士益前往高雄醫學大學附設中和紀念醫院急救，經
該院醫師自洪士益體內取出彈頭並報警，經警循線查獲等情。於
理由內說明關於被告未經許可，持有制式手槍部分，雖被告於案
發後即畏罪攜槍及彈殼逃離現場，致當時所持有之手槍未能扣案
，無法憑以鑑定該支手槍究係制式手槍或具有殺傷力之改造手槍
？然查，自該手槍擊發至洪士益體內之子彈彈頭，經取出並送內
政部警政署刑事警察局鑑驗結果，乃係已擊發之口徑零點二二吋
制式鉛彈頭，來復線為右旋方向，來復線數僅餘三條，此有內政
部警政署刑事警察局九十一年十二月三十日刑鑑字第○九一○二
九九九四二號槍彈鑑定書在卷足稽。再者，自洪士益體內取出之
彈頭，認係由口徑零點二二吋之手槍所擊發，復有同局九十二年
十月二十三日刑鑑字第○九二○二○○六四六號函在卷可資證明
。參以證人王育智於警詢及偵查中證稱：被告從腰際拿出一把手
槍把玩炫耀，我說這是生意場所，不要這樣子，會嚇到客人，我
走到辦公室，洪士益及帶槍友人即被告跟我後面走進辦公室，隨
即卸下彈匣拉槍機，說這槍是有膛線，是制式的，該手槍是點二
二的口徑等語，相互參佐亦確可證明上開被告所持有之手槍應屬
制式手槍無訛。第二審法院既依據內政部警政署刑事警察局之槍
彈鑑定書以及證人王育智之證詞，據以認定被告持有之手槍係制
式手槍，雖未再送鑑定，然認定犯罪事實，係屬事實審法院職權
之行使，並非非常上訴審所能審酌，原判決既已於判決內說明被
告所持有者係制式手槍之憑據及理由，此為事實審法院之職權，
其所為判斷既未違反論理法則及經驗法則，難謂有應於審判期日
調查之證據未予調查之違法。是原確定判決並無非常上訴意旨所
指摘之違法情形存在，非常上訴意旨執以指摘原判決違背法令，
尚難認為有理由，應予駁回。
據上論結，應依刑事訴訟法第四百四十六條，判決如主文。
中    華    民    國  九十八  年    三    月   十二   日
                      最高法院刑事第二庭
                          審判長法官  莊  登  照
                                法官  黃  一  鑫
                                法官  陳  世  淙
                                法官  許  錦  印
                                法官  劉  介  民
      本件正本證明與原本無異
                                      書  記  官
中    華    民    國  九十八  年    三    月   十七   日
                                                      Ｑ


司法院資訊處製作；財團法人民間司法改革基金會備份。
